臺灣臺南地方法院刑事判決　　　　　　　100年度訴字第865號
公　訴　人　臺灣臺南地方法院檢察署檢察官
被　　　告　吳駿宏
上列被告因偽造文書等案件，經檢察官提起公訴（一百年度偵字
第六四一五號、第七０五六號、第七七八三號），被告於本院準
備程序進行中，先就被訴事實為有罪之陳述，經本院合議庭裁定
由受命法官獨任進行簡式審判程序，判決如下：
    主  文
吳駿宏犯偽造署押罪，累犯，處有期徒刑肆月，如易科罰金，以
新臺幣壹仟元折算壹日。如附表一所示文書上偽造「吳崇林」之
署押共參拾參枚（含署名拾參枚及指印貳拾枚）均沒收。又犯行
使偽造私文書罪，累犯，處有期徒刑伍月，如易科罰金，以新臺
幣壹仟元折算壹日。如附表二所示文書上偽造「吳崇林」之署押
共伍拾參枚（含署名拾柒枚及指印參拾柒枚）均沒收。應執行有
期徒刑陸月，如易科罰金，以新臺幣壹仟元折算壹日。如附表一
、二所示文書上偽造「吳崇林」之署押共捌拾柒枚（含署名參拾
枚及指印伍拾柒枚）均沒收。
    事實及理由
壹、程序事項
  一、查被告吳駿宏所犯係死刑、無期徒刑、最輕本刑為三年以
      上有期徒刑以外之罪，其於準備程序中就被訴事實為有罪
      之陳述，經法官告知簡式審判程序之旨，並聽取公訴人及
      被告之意見後，由本院合議庭裁定由受命法官獨任進行簡
      式審判程序，合先敘明。
  二、次按適用簡式審判程序之有罪判決書之製作，準用第四百
      五十四條之規定，刑事訴訟法第三百十條之二定有明文。
      本件經合議庭裁定由受命法官獨任進行簡式審判程序，爰
      依照前開法律規定，準用刑事訴訟法第四百五十四條為判
      決書之製作，先予敘明。
貳、實體事項
  一、本件犯罪事實、證據及應適用之法條除引用檢察官起訴書
      之記載（如附件）外，就犯罪事實及證據部分分別補充如
      下：
  （一）犯罪事實部分：
    １、第五行：於民國一百年一月二十五日，在臺南市龍崎嶇
        土崎里三八之一號（電線桿深崛高枝１６）竊取電纜線
        時，為巡邏員警當場查獲而逮捕（所犯竊盜罪部分，已
        經更名，並經本院於一百年七月二十一日以一百年度易
        字第二七０號判決有期徒刑十月），為圖避免另案應執
        行案件遭通緝身分為查獲而遭逮捕入監執行，竟隱瞞其
        真實身分，而基於偽造署押及行使偽造私文書之接續犯
        意，在接受臺南市政府警察局歸仁分局龍崎分駐所員警
        調查及移送臺灣臺南地方法院檢察署檢察官進行訊問時
        ，以其胞兄吳崇林之姓名、出生年月日、住址等資料，
        冒用吳崇林之名義應訊及接受調查，而接續在如附表一
        各編號所示之時間、文件上，偽造「吳崇林」之簽名（
        即署押，偽造之署押數量詳如附表一所載）。
    ２、第二頁第七行：吳駿宏於一百年五月十三日凌晨一時許
        ，在位於臺糖農地第三五號井旁鼎財高幹編號六四左一
        處，欲竊取該處設置電線桿之電纜線，嗣因國道公路警
        察局第四警察分隊，接獲通報高速公路旁電纜線訊號異
        常，即派員前往查看，在同日二時十分許，在國道八號
        西向五公里迴轉道龐臺糖農地發現吳駿宏等人，當場逮
        捕吳駿宏（所犯竊盜等罪部分，已經更名起訴，現經本
        院以一百年易字第八二一號審理中）。吳駿宏因另案待
        執行通緝中，仍為免遭逮捕入監執行，遂隱瞞其真實身
        分，另行起意，基於偽造署押，及行使偽造私文書之接
        續犯意，於附表二各編號所示之時間、地點，先後接受
        國道公路警察局第四警察分隊、臺灣臺南地方法院檢察
        署內勤檢察官、經聲請羈押於本院訊問時，及國道公路
        警察局第四警察分隊借提訊問時，均以其胞兄吳崇林之
        姓名、出生年月日、住址等資料，冒用吳崇林之名義應
        訊及接受調查，而接續在附表二所示之文件上，偽造「
        吳崇林」之簽名及按指印，並將附表二編號１２號及１
        ４號之文書交與承辦人員而行使之。
  （二）證據部分
    １、被告於本院準備程序、審理程序之自白（見本院刑事卷
        十五頁背面、第十八頁背面筆錄）。
    ２、核與證人即法務部矯正署臺南看守所輔導科調查員文建
        勳之指述相符。並有被告於一百年五月十六日羈押時冒
        用其兄吳崇林名義拍攝照片及一百年五月二十三日以其
        個人名義入監執行拍攝之正臉、側身、背面、正面全身
        、腿部紋身相片共十二幀、等資料在卷可憑。
    ３、綜上，被告自白核與事證相符，堪以採信，本件事證明
        確，被告犯行堪以認定。
二、按刑法第二百十七條所稱之「偽造署押」，係指行為人冒用
    本人名義在文件上簽名或為民法第三條第三項所稱指印之類
    似簽名之行為者而言（最高法院八十年度臺非字第二七七號
    判決意旨可資參照），故倘行為人係以簽名之意，於文件上
    簽名，且該簽名僅在於表示簽名者個人身分，以作為人格同
    一性之證明，除此之外，再無任何其他用意者，即係刑法上
    所稱之「署押」，若於作為人格同一性之證明之外，尚有其
    他法律上之用意（例如表示收受某物之用意而成為收據之性
    質、表示對於某事項為同意之用意證明）者，即應該當刑法
    上之「私文書」。復按司法警察或司法警察官於詢問犯罪嫌
    疑人時所製作之詢問筆錄，係記載對於犯罪嫌疑人之詢問及
    其陳述，其內容當然含有受詢問人之意思表示，因該筆錄為
    公務員職務上所製作之文書，故為公文書之一種。受詢問人
    雖亦在筆錄之末簽名、蓋章或按指印，以擔保該筆錄之憑信
    性，但不能因此即認為該筆錄係受詢問人所製作，而變更其
    公文書之性質。從而，被告在筆錄上偽造署押，並未表示另
    外製作何種文書，應只論以偽造署押罪，不另論行使偽造私
    文書罪。又警方以「通知」之文件踐行刑事訴訟法第九十五
    條等所定告知程序時，被告於該「通知」之「被調查詢問人
    」欄下偽簽姓名者，並未表示另外製作何種文書（此與在交
    通違規通知單上「收受通知聯者簽章」欄內偽簽姓名，具有
    收據之性質，迥然不同），故該「通知」實質上與詢問筆錄
    無異，故應論以偽造署押罪（有最高法院九十一年度臺非字
    第二九四號判決意旨參照）。再按偵查機關所製作之逮捕通
    知書、權利告知書，其上若備有「收受人簽章欄」，由形式
    上觀察，於該欄內簽名及捺指印，即足表示由該姓名之人收
    受斯項通知書、告知書之證明，是若有冒名而為之者，即應
    成立偽造私文書罪；倘偵查機關所製作之逮捕通知書、權利
    告知書，其上僅備有「被通知（告知）人簽章欄」，則在該
    等欄位下簽名及捺指印時，僅處於受通知（告知）者之地位
    ，尚不能表示其係有製作何種文書之意思及曾為何項意思表
    示，故若有冒名而為之者，應認成立偽造署押罪（最高法院
    九十一年度臺非字第二九五號判決，及九十四年七月二十六
    日第十一次刑事庭會議結論可資參照）。是核被告吳崇林於
    如附表一編號１號至７號、附表二編號１至９號、編號１１
    號、編號１３號所示之各文件上偽造其兄「吳崇林」之簽名
    及署押部分，均係單純作為簽名者人格同一性之證明，並無
    其他法律上之用意，所為係犯刑法第二百十七條第一項之偽
    造署押罪。另被告於附表二編號１２之指認單及編號１４號
    之證人詰文所示之文件上偽造「吳崇林」之署押部分，其中
    在指認單部分，被告並書寫「相片中之人為當日與我共同作
    案綽號叫檸檬之男子」，則不待依特約或習慣，表示警方所
    提出口卡片之人為與其共犯竊盜案之共犯之人，以及在證人
    詰文上簽名則表示與共犯「林孟璋」間並無親屬或代理關係
    ，所證述有關共犯林孟璋共犯竊盜犯行部分，均係據實陳述
    ，並無隱匿、掩飾、增刪等情節，則均有為一定意思表示，
    均屬刑法第二百十條之私文書，是被告就此部分文書偽造「
    吳崇林」之署押後並行使之，則均係犯刑法第二百十六條、
    第二百十條之行使偽造私文書罪。公訴意旨並未明確將被告
    偽造「吳崇林」名義之各類文件中一一明確區別究係犯偽造
    署押，或係犯行使偽造私文書，僅於證據並所犯法條欄二內
    引用最高法院八十五年度臺非字第一四六號及九十一年臺非
    字第二九四號判決意旨，由此引用可認，公訴意旨顯認被告
    在司法警察或司法警察關製作之詢問筆錄及警方提供之逮捕
    通知書上偽造「吳崇林」之簽名、指印部分為犯偽造署押罪
    ，其餘則均係犯行使偽造私文書罪，但被告於附表一編號４
    、５、６、７號，及於附表二編號４至９號、編號１１號、
    編號１３號部分，所偽造「吳崇林」之簽名及指印部分，被
    告簽名之位置處均係載「受告知人」、「被告知人」或「被
    通知人」，是依上開說明，被告是處於受通知（告知）者之
    地位，尚不能表示其係有製作何種文書之意思及曾為何項意
    思表示，故僅構成偽造署押罪，公訴意旨認被告此部分所為
    構成行使偽造私文書罪，均有未恰，然起訴事實相同，爰依
    法變更起訴法條。被告於附表二編號１２號及１４號所示之
    文書上偽造「吳崇林」署押之犯行，為偽造私文書之階段行
    為，又其偽造私文書之低度行為復為行使偽造私文書之高度
    行為所吸收，均不另論罪。被告於附表一多次偽造署押之行
    為，係利用該次同一機會下，於密切接近之時地，本於單一
    犯意接續進行侵害同一法益，以實現同一犯罪構成要件之單
    一行為，各行為之獨立性極為薄弱，依一般社會健全觀念，
    在時間差距上，難以強行分離，應屬包括一罪之接續犯，而
    論以偽造署押一罪。而被告於附表二編號１至９號、１１號
    、１３號所示之時間、文件上多次偽造署押，及在附表二編
    號１２號及１４號所示之私文書上各該多次偽造署押，以偽
    造私文書，並持以行使之行為，係基於逃避遭執行之通緝之
    責之動機，以單一犯意接續多次為行使偽造私文書之行為，
    侵害單依法易，應為接續犯，為單純一罪。又所謂接續犯，
    係指行為人之數行為於同時同地或密切接近之時地實施，侵
    害同一之法益，各行為之獨立性極為薄弱，依一般社會健全
    觀念，在時間差距上，難以強行分開，在刑法評價上，以視
    為數個舉動之接續施行，合為包括之一行為予以評價，較為
    合理始足當之；如客觀上有先後數行為，主觀上基於一個概
    括之犯意，逐次實施而具連續性，其每一前行為與次行為，
    依一般社會健全觀念，在時間差距上，可以分開，在刑法評
    價上，各具獨立性，每次行為皆可獨立成罪，構成同一之罪
    名者，則屬刑法修正前所規定之連續犯（有最高法院九十六
    年臺上字第三五二三號判決要旨可參）。是被告於附表一之
    一百年一月二十五日、二十六日所犯偽造署押罪，及於附表
    二即一百年五月十三日、十四日及十九日所犯偽造署押及行
    使偽造私文書間之時間已間隔約四個月之久，空間亦有不同
    ，顯與前述之接續犯之要件不符，公訴意旨雖認被告於附表
    一、二所犯之罪為接續犯僅構成一罪云云，顯有未恰，但業
    經蒞庭檢察官當庭更正為數罪。是被告於附表一、二所示之
    罪，犯意個別，行為不同，應分論併罰。再被告吳駿宏有起
    訴書犯罪事實欄所載前科及執行完畢情形，此有臺灣高等法
    院被告前案紀錄表在卷可佐，其於前案有期徒刑執行完畢後
    ，五年內故意再犯本件有期徒刑以上之罪，均為累犯，應依
    法各加重其刑。另被告所犯附表二所示之犯行，於一百年五
    月十九日撤銷羈押當庭釋放後，然其本人仍遭通緝中，而於
    一百年五月二十一日通緝到案，在承辦之相關司法人員尚不
    知被告所犯附表二之犯行前，即主動向承辦內勤檢察官供承
    附表二所示之犯行，有一百年五月二十一日訊問筆錄及臺灣
    高等法院被告全國通緝紀錄表在卷可憑，足認被告係於有偵
    查犯罪職權公務員未發覺犯罪前，自首附表二所示之偽造署
    押及行使偽造私文書之犯行，核與刑法第六十二條前段之規
    定相符，爰依該規定減輕其刑。並就被告所犯附表二所示之
    罪先加後減之。爰審酌被告多次冒用其兄「吳崇林」之名義
    應訊，並偽造「吳崇林」之署名及指印，其所為除將可能使
    吳崇林本人蒙受不白之冤外，更已使司法機關錯誤開啟訴追
    對象，浪費行政、司法資源，進而危及司法之公正性及正確
    性，惟被告犯後坦承犯行之態度等一切情狀，分別量處如主
    文所示之刑，並諭知易科罰金之折算標準，暨定應執行刑及
    諭知易科罰金之折算標準。附表一編號１至７號，及附表二
    編號１至１４號所示之被告偽造「吳崇林」署押共八十七枚
    （含簽名二十九枚、指印五十七枚），均應依刑法第二百十
    九條之規定沒收。
據上論斷，應依刑事訴訟法第二百七十三條之一第一項、第二百
九十九條第一項前段、第三百條，刑法刑法第二百十條、第二百
十六條、第二百十七條第一項、第四十七條第一項、第六十二條
前段、第五十一條第五款、第四十一條第一項前段、第二百十九
條，刑法施行法第一條之一，判決如主文。
本案經檢察官郭書鳴到庭執行職務。
中    華    民    國   100    年    7     月    29    日
                  刑事第十三庭  法  官  程克琳
上列正本證明與原本無異。
如不服本判決，應於收受送達後十日內向本院提出上訴書狀，其
未敘述上訴理由者，並得於提起上訴後十日內向本院補提理由書
（均須按他造當事人之人數附繕本）「切勿逕送上級法院」。
                                書記官  康紀媛
中    華    民    國   100    年    7     月    29    日
附錄本案論罪科刑法條
刑法第210條
（偽造變造私文書罪）
偽造、變造私文書，足以生損害於公眾或他人者，處 5 年以下
有期徒刑。
刑法第216條
（行使偽造變造或登載不實之文書罪）
行使第 210 條至第 215 條之文書者，依偽造、變造文書或登載
不實事項或使登載不實事項之規定處斷。
刑法第217條第1項：
（偽造盜用印章印文或署押罪）
偽造印章、印文或署押，足以生損害於公眾或他人者，處 3 年
以下有期徒刑。
盜用印章、印文或署押，足以生損害於公眾或他人者，亦同。
附表一（被告於一百年一月二十五日、二十六日偽造被害人吳崇
        林之署押及簽名部分）：
┌───┬──────┬────────┬──────┬────┐
│編 號 │   時  間   │   文 件 名 稱  │偽造簽名-次 │偽造指印│
│      │            │                │            │（枚）  │
├───┼──────┼────────┼──────┼────┤
│ １   │一百年一月二│臺南市政府警察局│吳崇林（五次│無      │
│      │十五日晚間七│歸仁分局龍崎分駐│）          │        │
│      │時五十三分許│所調查筆錄第一次│            │        │
│      │起至八時五十│                │            │        │
│      │分止        │                │            │        │
├───┼──────┼────────┼──────┼────┤
│  ２  │一百年一月二│現行犯拘捕（逮捕│吳崇林（一次│無      │
│      │十五日      │）現場告知書    │）          │        │
├───┼──────┼────────┼──────┼────┤
│  ３  │一百年一月二│臺南市政府警察局│吳崇林（一次│無      │
│      │十五日      │歸仁分局行拘提逮│）          │        │
│      │            │捕告知本人通知書│            │        │
├───┼──────┼────────┼──────┼────┤
│  ４  │一百年一月二│臺南市政府警察局│吳崇林（二次│無      │
│      │十五日      │歸仁分局龍崎分駐│）          │        │
│      │            │所逮捕犯罪嫌疑人│            │        │
│      │            │法定障礙事由時間│            │        │
│      │            │表              │            │        │
├───┼──────┼────────┼──────┼────┤
│  ５  │一百年一月二│臺南市政府警察局│吳崇林（三次│無      │
│      │十五日      │歸仁分局扣押物品│）          │        │
│      │            │目錄表          │            │        │
├───┼──────┼────────┼──────┼────┤
│  ６  │一百年一月二│指紋卡片        │無          │二十枚  │
│      │十六日      │                │            │        │
├───┼──────┼────────┼──────┼────┤
│  ７  │一百年一月二│臺灣臺南地方法院│吳崇林（一次│無      │
│      │十六日上午十│檢察署訊問筆錄  │）          │        │
│      │一時十一分許│                │            │        │
└───┴──────┴────────┴──────┴────┘
附表二（被告於一百年五月十三日、十九日偽造被害人吳崇林之
        署押及簽名部分）：
┌───┬──────┬────────┬──────┬────┐
│編 號 │   時  間   │  文 件 名 稱   │偽造簽名-次 │偽造指印│
│      │            │                │            │（枚）  │
├───┼──────┼────────┼──────┼────┤
│  １  │一百年五月十│國道公路警察局第│吳崇林-三次 │三枚    │
│      │三日五時五十│四警察分隊調查筆│            │        │
│      │四分許至六時│錄（第一次）    │            │        │
│      │二十分許    │                │            │        │
├───┼──────┼────────┼──────┼────┤
│  ２  │一百年五月十│國道公路警察局第│吳崇林-一次 │一枚    │
│      │三日六時二十│四警察分隊執行拘│            │        │
│      │九分許      │提逮捕告知本人通│            │        │
│      │            │知書            │            │        │
├───┼──────┼────────┼──────┼────┤
│  ３  │一百年五月十│國道公路警察局第│吳崇林-一次 │一枚    │
│      │三日六時二十│四警察分隊執行拘│            │        │
│      │九分許      │提逮捕告知家屬通│            │        │
│      │            │知書            │            │        │
├───┼──────┼────────┼──────┼────┤
│  ４  │一百年五月十│權利告知書      │吳崇林-一次 │一枚    │
│      │三日六時二十│                │            │        │
│      │九分許      │                │            │        │
├───┼──────┼────────┼──────┼────┤
│  ５  │一百年五月十│國道公路警察局第│吳崇林-二次 │二枚    │
│      │三日        │四警察隊扣押物品│            │        │
│      │            │目錄表          │            │        │
├───┼──────┼────────┼──────┼────┤
│  ６  │一百年五月十│指紋卡片        │無          │二十枚  │
│      │三日        │                │            │        │
├───┼──────┼────────┼──────┼────┤
│  ７  │一百年五月十│臺灣臺南地方法院│吳崇林-一次 │無      │
│      │三日下午五時│檢察署檢察官訊問│            │        │
│      │十七分許    │筆錄            │            │        │
├───┼──────┼────────┼──────┼────┤
│  ８  │一百年五月十│臺灣臺南地方法院│吳崇林-一次 │無      │
│      │三日晚間八時│檢察署檢察官訊問│            │        │
│      │四十六分許  │筆錄            │            │        │
├───┼──────┼────────┼──────┼────┤
│  ９  │一百年五月十│臺灣臺南地方法院│吳崇林-一次 │無      │
│      │三日晚間九時│訊問筆錄        │            │        │
│      │四十九分許  │                │            │        │
├───┼──────┼────────┼──────┼────┤
│ １０ │一百年五月十│臺灣臺南地方法院│無          │四枚（一│
│      │三日晚間九時│押票            │            │式六聯）│
│      │許          │                │            │        │
├───┼──────┼────────┼──────┼────┤
│ １１ │一百年五月十│國道公路警察局第│吳崇林-二次 │四枚    │
│      │九日下午一時│四警察隊新市分隊│            │        │
│      │三十九分許至│調查筆錄        │            │        │
│      │四十七分許  │                │            │        │
├───┼──────┼────────┼──────┼────┤
│ １２ │一百年五月十│指認共犯相片之指│吳崇林-一次 │一枚    │
│      │九日        │認單            │            │        │
├───┼──────┼────────┼──────┼────┤
│ １３ │一百年五月十│臺灣臺南地方法院│吳崇林-二次 │無      │
│      │九日下午四時│檢察署檢察官訊問│            │        │
│      │許          │筆錄            │            │        │
├───┼──────┼────────┼──────┼────┤
│ １４ │一百年五月十│證人詰文        │吳崇林-一次 │無      │
│      │九日        │                │            │        │
└───┴──────┴────────┴──────┴────┘